【裁判字號】    90,訴,114
【裁判日期】    900531
【裁判案由】    強盜
【裁判全文】
臺灣士林地方法院刑事判決                            九十年度訴字第一一四號
    公  訴  人  臺灣士林地方法院檢察署檢察官
    被      告  乙○○
    指定辯護人  本院公設辯護人  林龍輝
右列被告因強盜案件，經檢察官提起公訴（八十九年度偵字第一一二八一號），本院
判決如左：
    主  文
乙○○竊盜，累犯，處有期徒刑陸月，如易科罰金以參佰元折算壹日。
    事  實
一、乙○○前曾於民國八十七年間因竊盜案件，經臺灣士林地方法院以八十七年度易
    字第一○七四號判處有期徒刑四月確定，於八十八年三月二十四日執行完畢。詎
    仍不知悔改，於八十九年十一月二十四日下午二時五十五分許，行經臺北市士林
    區○○○路○段二四九號「春興機車材料行」前，見該店內無人看守，竟意圖為
    自己不法之所有，逕入該店內，竊取甲○○○所有置於辦公桌抽屜內之盒子一個
    （內含現金新台幣〈下同〉六百五十元〈一百元六張、五十元一張〉、支票一紙
    〈付款人：陽信商業銀行、票號：ＡＡ0000000、面額二千八百四十元〉
    、眼鏡二支等物），並將該盒子藏入黃色衣服內，得手後欲離去之際，為從該店
    後方房間出來之甲○○○所發現，乙○○隨即抱著竊得之物，往門外逃逸，經甲○○○追呼「強劫」，適為路人丙○○等人發現，共同於臺北市士林區○○○路
    ○段二四五巷內將其逮獲，而報警處理。
二、案經甲○○○訴由臺北市政府警察局士林分局報請臺灣士林地方法院檢察署檢察
    官偵查起訴。
    理  由
一、右揭事實，業據被告於警訊、偵審中坦承不諱，核與告訴人甲○○○指訴情節相
    符，並有失竊報告、贓物認領保管收據各一紙在卷可稽，被告自白與事實相符，
    堪可採信，是本件事證明確，被告犯行洵堪認定，應依法論科。
二、核被告所為，係犯刑法第三百二十條第一項之普通竊盜罪。公訴意旨雖認被告竊
    取上開物品後，逃逸途中為防護贓物及脫免逮捕，竟出手毆打丙○○，致丙○○
    受有左手腕背部約二×○‧五公分之瘀傷，因認被告此部分涉有刑法第三百二十
    九條之準強盜罪嫌。惟訊據被告堅決否認有何準強盜犯行，辯稱當時確有與丙○○發生肢體拉扯，然僅係為了掙脫離去，並無扭打與傷害丙○○之行為，丙○○
    手上之傷應係壓制伊時所造成等語。按刑法第三百二十九條準強盜罪之成立，必
    須以行為人為脫免逮捕、防護贓物，有當場施強暴、脅迫之行為始足當之，而所
    謂強暴、脅迫手段，必須足以壓抑被害人抗拒，使其喪失意思自由之意，最高法
    院三十年上字第三○二三號判例意旨可供參酌，易言之，所謂強暴、脅迫仍須以
    一定形式之暴力行為為必要，倘僅係消極掙脫行為，並無積極攻擊行為，尚不得
    率以準強盜罪論處。經查證人丙○○雖於警訊、偵查中證稱：被告與之有發生扭
    打情事，然於本院訊問時經交互詰問結證稱：「（問：他的雙手是否有抓住你身
    體的某部位？）沒有，只有掙扎開我的動作。」、「（問：他在你抓他的過程中
    ，他是否有出手打你的動作？）無。」、「（問：他是否只有掙扎的動作？）是
    。」、「（問：你當時是抓住他哪裡？）我是抓他的腰帶。」、「（問：你是否
    有控制他的雙手？）我有把他的手扭到背後。」、「（問：當時你是否有感覺他
    要攻擊你？）他力氣很大，只是要掙扎。」、「（問：你在警訊中所稱的「扭打
    」是什麼意思？）只是掙扎的意思。」、「（問：你在偵訊中所稱的扭打是否也
    是此意？）是。」、「（問：你剛所庭呈的驗傷單左手腕背部的瘀傷，是否是因
    為掙脫你帶手錶所造成的？）應該是。」、「（問：被告除了掙脫的動作外是否
    有打你的動作？）無。」（見本院九十年四月十九日訊問筆錄）等語，核與告訴
    人甲○○○證稱：有看到被告在掙扎，過程不是很清楚（參見同前訊問筆錄）等
    語情節相符，足見被告雖有掙扎之動作，其目的僅在脫逃，而為一時情急之反應
    ，並非基於脫免逮捕、防護贓物，其行為核與強暴、脅迫之積極攻擊行為，尚屬
    有間，參諸前揭說明意旨，尚難以準強盜罪相繩。核其所為應僅係構成刑法第三
    百二十條第一項之普通竊盜罪，公訴人認應依準強盜罪處斷，尚有未洽，惟起訴
    事實相同，爰依法變更起訴法條，併此敘明。被告前有事實欄所列前案經判處有
    期徒刑及執行完畢情形，此有臺灣高等法院被告全國刑案紀錄表、臺灣高等法院
    檢察署刑案紀錄簡覆表各一份在卷可按，其前受有期徒刑執行完畢，於五年以內
    再犯本件最重本刑為有期徒刑以上之罪，為累犯，應依刑法第四十七條之規定加
    重其刑。爰審酌被告前有竊盜前科，品性不佳，且年輕力強，不思從事正當工作
    謀生，竟行竊危害社會治安甚鉅及犯罪後自白犯行不諱，尚有悔意，與並與被害
    人甲○○○達成民事和解，有和解書一份附卷足參，等一切情狀，量處如主文所
    示之刑，以示警懲。另查被告犯罪後，刑法第四十一條業於九十年一月四日經立
    法院修正通過為：「犯最重本刑為五年以下有期徒刑以下之刑之罪，而受六個月
    以下有期徒刑或拘役之宣告，因身體、教育、職業或家庭之關係或其他正當事由
    ，執行顯有困難者，得以一元以上三元以下折算一日，易科罰金。但確因不執行
    所宣告之刑，難收矯正之效，或難以維持法秩序者，不在此限。併合處罰之數罪
    ，均有前項情形，其應執行之刑逾六月者，亦同。」，並於同年一月十日經總統
    公布，於同年一月十二日生效，比較新舊法之結果，以修正後之刑法第四十一條
    第一項較有利於被告，依刑法第二條第一項前段規定，應適用裁判時之刑法第四
    十一條第一項前段諭知易科罰金之折算標準。
據上論斷，應依刑事訴訟法第二百九十九條第一項前段、第三百條，刑法第二條第一
項前段、第三百二十條第一項、第四十七條、第四十一條第一項前段、罰金罰鍰提高
標準條例第一條前段、第二條，判決如主文。
本案經檢察官陳傳宗到庭執行職務
中      華      民      國    九十      年      五      月    三十一    日
                                  臺灣士林地方法院刑事第二庭
                                          法  官
右正本證明與原本無異。
如不服本判決，應於判決送達後十日內，向本院提出上訴狀。
                                          書記官
中    華    民    國      八十        年              月              日


司法院資訊處製作；財團法人民間司法改革基金會備份。
